【裁判字號】    98,財管,84
【裁判日期】    981231
【裁判案由】    選任遺產管理人
【裁判全文】
臺灣臺北地方法院民事裁定              98年度財管字第84號
聲  請  人  甲○○
上列聲請人為被繼承人乙○○聲請選任遺產管理人事件，本院裁
定如下：
    主     文
指定財政部國有財產局台灣北區辦事處為被繼承人乙○○之遺產
管理人。
准對被繼承人乙○○（男、民國○○年○月○日生，身分證統一編號
：Ｚ000000000號、生前最後住所：住台北縣新店市○○○街22號
，於民國98年11月29日死亡）之繼承人為承認繼承之公示催告。
被繼承人之大陸地區以外之繼承人，應自前項公示催告最後登載
新聞紙之日起，壹年內承認繼承；其大陸地區之繼承人，應自被
繼承人死亡之日起參年內以書面向本院為繼承之表示，上述期限
屆滿，無繼承人承認繼承時，被繼承人之遺產，於清償債權，並
交付遺贈物後，如有剩餘即歸屬國庫。
聲請費用新台幣壹仟元由被繼承人乙○○之遺產負擔。
    事實及理由
一、按繼承開始時，繼承人之有無不明者，由親屬會議於一個月
    內選定遺產管理人，並將繼承開始及選定遺產管理人之事由
    ，向法院報明；親屬會議依前條規定為報明後，法院應依公
    示催告程序，定6 個月以上之期限，公告繼承人，命其於期
    限內承認繼承；又無親屬會議或親屬會議未於前條所定期限
    內選定遺產管理人者，利害關係人或檢察官，得聲請法院選
    任遺產管理人，並由法院依前項規定為公示催告。民法第11
    77條、第1178條分別定有明文。是繼承開始時，繼承人有無
    不明，而無親屬會議或親屬會議未於繼承開始時一個月內選
    定遺產管理人者，利害關係人即得聲請法院選任遺產管理人
    ，並不以先行召集親屬會議為法院選任遺產管理人前置程序
    之必要。
二、聲請意旨略以：被繼承人乙○○為聲請人甲○○舅舅，乙○
    ○於民國98年11月29日死亡，因乙○○父母及兄弟姊妹皆已
    過世，被繼承人於生前及告知友人及家中親戚，若被繼承人
    過世，家中土地由聲請人來繼承，以保有家中之祖產，惟當
    被繼承人過世後，聲請人始知外甥女無繼承權，爰依法聲請
    聲請選任被繼承人乙○○之遺產管理人等語。
三、聲請人主張之事實，業據提出被繼承人乙○○除戶戶籍謄本
    、聲請人戶籍謄本等件為證。復查無被繼承人乙○○之親屬
    曾經召開親屬會議，或曾經議決被繼承人乙○○之遺產管理
    人，並依民法第1177條向本院報明之情形，被繼承人亦非由
    行政院國軍退除役官兵輔導委員會列管之榮民。聲請人自得
    以利害關係人之身分，聲請本院選定遺產管理人。又依民法
    第1177條之立法理由觀之，遺產管理人之指定，旨在維護公
    益及被繼承人債權人之利益，非以遺產管理人管理遺產是否
    有實質利益為考量，參以非訟事件法第149條第3項規定，法
    院所選任之遺產管理人得由自然人、公務機關任之，本條規
    定之修法理由為無人承認繼承之遺產清理完畢後，如有賸餘
    應歸屬國庫，而國有財產向由公務機關擔任管理人，故除自
    然人外，亦得選任適當之公務機關任之。審酌管理被繼承人
    乙○○遺產之地緣關係與便利性，爰指定財政部國有財產局
    臺灣北區辦事處為被繼承人乙○○之遺產管理人。爰裁定如
    主文。
中    華    民    國    98    年    12    月    31    日
                    家事法庭法      官  徐麗瑩
以上正本係照原本作成。
如對本裁定抗告，須於裁定送達後10日之不變期間內，向本院提
出抗告狀。
中    華    民    國    98    年    12    月    31    日
                                書記官  黃世昌

司法院資訊處製作；財團法人民間司法改革基金會備份。
